臺灣高等法院刑事判決　　　　　　　 96年度交上訴字第172號
上　訴　人
即　被　告　乙○○
上列上訴人因公共危險案件，不服臺灣宜蘭地方法院96年度交訴
字第17號，中華民國96年8月8日第一審判決（起訴案號：臺灣宜
蘭地方法院檢察署96年度偵字第1280號），提起上訴，本院判決
如下：
    主  文
上訴駁回。
乙○○緩刑參年。
    事  實
一、乙○○於民國96年3月23日下午5時30分起，在宜蘭縣五結鄉
    ○○○○路邊攤飲用黃酒後，明知已無安全駕駛動力交通工
    具之能力，竟仍於同日晚間7時10分許，駕駛車牌號碼L2-70
    80號自用小客貨車，沿宜蘭縣五結鄉○○○路，由南往北方
    向行駛，於同日晚間7時40分許，行經宜蘭縣五結鄉○○村
    ○○○路65號前時，竟駛入對向車道，其自用小客貨車左側
    不慎擦撞對向沿下四北路由北往南方向行駛，由甲○○騎乘
    之車牌號碼AK3-695號重型機車，致甲○○人車倒地，受有
    右腳踝挫傷及扭傷、雙膝擦傷、鼻部挫傷併擦傷、頭部外傷
    等傷害（過失傷害部分未據告訴）。詎乙○○明知其已駕車
    肇事致人受傷，竟未停車察看並留於現場處理，另基於肇事
    逃逸之犯意，駕駛該自用小客貨車逃離現場。經甲○○起身
    騎乘機車自後追趕，至五結鄉○○路二結平交道前將乙○○
    攔下。嗣員警據報至現場處理，於同日晚間9時2分許對乙○
    ○進行酒測，以呼氣測試法測得其吐氣所含酒精濃度達每公
    升0.89毫克。另乙○○接受酒後生理協調平衡檢測結果，就
    「雙腳併攏，雙手緊貼大腿，將一腳向前抬高離地15公分，
    並停止不動30秒」、「雙腳併攏，雙手向前平伸，閉眼，輪
    流使用左、右手的食指指尖觸摸鼻尖」、「閉雙眼，三十秒
    內朗誦阿拉伯數字由1001、1002‧‧‧1030」、「用筆在兩
    個同心圓之間之0.5公分環狀帶內畫另一個圓」等檢測項目
    均不合格，且其於查獲、測試及警詢過程中，有意識模糊、
    注意力無法集中、腳步不穩及呆滯木僵之情形。
二、案經宜蘭縣警察局羅東分局報請臺灣宜蘭地方法院檢察署偵
    查起訴。
    理  由
壹、程序方面
一、按被告以外之人於審判外之言詞或書面陳述，除法律有規定
    者外，不得作為證據，刑事訴訟法第159條第1項固定有明文
    。惟被告以外之人於審判外之陳述，雖不符同法第159條之1
    至之4之規定，而經當事人於審判程序同意作為證據，法院
    審酌該言詞陳述或書面陳述作成時之情況，認為適當者，亦
    得為證據；又當事人、代理人或辯護人於法院調查證據時，
    知有第159條第1項不得為證據之情形，而未於言詞辯論終結
    前聲明異議者，視為有前項之同意，同法第159條之5亦有明
    文。
二、查本件員警製作之道路交通事故現場圖、調查報告表、刑法
    第185之3案件測試觀察紀錄表、酒後駕車生理協調平衡檢測
    紀錄卡等，均為被告以外之人於審判外在審判外之言詞或書
    面陳述，被告即上訴人乙○○於本院準備程序中對於上開言
    詞或書面陳述，表示無意見，迄言詞辯論終結前亦未聲明異
    議。本院審酌上開言詞或書面陳述之作成情況，核無違法取
    證或其他瑕疵，認為以之作為證據為適當，自得作為證據，
    合先敘明。
貳、實體方面
一、訊據被告坦承酒醉後駕車之事實，惟於原審否認肇事逃逸犯
    行，辯稱：其於行經下四北路65號前時，感覺有撞到東西，
    但不知撞倒人，之後甲○○來拍其車門，事後警察過來處理
    ，回到事故現場，才知道發生車禍云云。其於本院審理時則
    以原判決量刑過重，請准給予自新之機會等語置辯。經查：
  (一)本件事發經過，業據證人甲○○於偵查中結證稱：我於96年
    3月23日晚間7時許，騎機車從五結鄉○○○路往羅東方向行
    駛，被告逆向行駛，開到我的車道，他左側車頭撞倒我機車
    左邊車身，我機車左側車身破裂、右邊煞車斷裂、左後視鏡
    及方向燈殼破裂，當時撞擊力很大，我人車倒地，被告沒停
    車一直往前開，當時附近無人，我就牽車騎往前追，在平交
    道轉角攔到被告等語（偵查卷第11頁）。證人員警劉德永於
    原審證稱：我在巡邏時，接到派出所通知，宜蘭縣五結鄉○
    ○○○道有交通事故，到達的時候，被告車子停在平交道前
    面，甲○○說被告撞到她，她追到平交道，我問被告是否撞
    到甲○○，被告說不知道，我聞到被告身上有酒味，請被告
    想清楚有無撞到東西，被告帶我去五結鄉○○○路車禍現場
    ，並製作現場圖及拍照，現場在甲○○機車行駛方向旁邊的
    路樹旁找到掉落的後視鏡，現場除被告的後視鏡外，也有機
    車的掉落物，但很小，大概在現場道路中間靠林女機車行駛
    方向處，被告自小客車駕駛座左後照鏡受損、左前輪爆胎、
    駕駛座側邊車門擦損，被害人機車左側車身破損等語（原審
    卷第27頁至29頁）。依證人甲○○前開證言及員警劉德永所
    述現場車禍後散落物之分佈位置，佐以卷附道路交通事故現
    場圖及4幀被告自用小客貨車、甲○○機車之車損照片，本
    件係被告駕車駛入對向車道，致與甲○○發生車禍之事實甚
    明。
  (二)按汽車駕駛人於飲酒後，其吐氣所含酒精濃度超過每公升0.
    25毫克，不得駕駛，道路交通安全規則第114條第2款定有明
    文。本件被告於查獲後，經警測得其呼氣中酒精濃度為每公
    升0.89毫克，有酒精濃度檢測單附卷可稽。又被告接受酒後
    生理協調平衡檢測結果，其就「雙腳併攏，雙手緊貼大腿，
    將一腳向前抬高離地15公分，並停止不動30秒」、「雙腳併
    攏，雙手向前平伸，閉眼，輪流使用左、右手的食指指尖觸
    摸鼻尖」、「閉雙眼，30秒內朗誦阿拉伯數字由1001、1002
    ‧‧‧1030」、「用筆在兩個同心圓之間之0.5公分環狀帶
    內畫另一個圓」等檢測項目，均不合格，而其於查獲、測試
    或訊問過程中，有意識模糊、注意力無法集中、腳步不穩、
    呆滯木僵等情形，亦有酒後駕車生理協調平衡檢測紀錄卡、
    測試觀察紀錄表等在卷可參。按飲酒後酒精會使人之自主神
    經系統產生亢奮與認知功能的暫時性缺損，且酒後駕車之駕
    駛人對於移動景物的追蹤能力、經強光照射後恢復視力、監
    視四周之注意力，均較平時缺乏。本件依卷附道路交通事故
    調查報告表所載，事發當時天候晴朗、夜間有照明，路面乾
    燥、無缺陷及無障礙物，視距良好，並無不能注意之情事，
    被告竟未能注意而駕車侵入對向車道，擦撞證人甲○○機車
    肇事，顯見被告肇事當時確係酒後導致注意力無法集中，對
    於交通號誌或指揮之遵守能力已有欠缺，並已達酒醉不能安
    全駕駛動力交通工具之程度，堪以認定。
  (三)被告於原審雖否認肇事逃逸之犯行，然證人甲○○因車禍致
    人車倒地後，受有右腳踝挫傷及扭傷、雙膝擦傷、鼻部挫傷
    併擦傷、頭部外傷等傷害，有羅東博愛醫院診斷證明書在卷
    可查（原審卷第18頁）。參酌肇事後之卷附車損照片，被告
    駕駛之自小客貨車，車頭左側後視鏡掉落，甲○○之機車則
    左側車身破損，顯見當時撞擊力道非輕，被告之自小客貨車
    擦撞處既在被告駕駛座旁，衡諸常情，被告豈有不知肇事之
    理，然其於車禍發生後並未停車察看即逕自駛離，其所辯顯
    係卸責之詞，不足採信。
  (四)綜上所述，本件事證明確，被告酒醉駕車及肇事逃逸之犯行
    ，均堪認定，應依法論科。
二、核被告所為，係犯刑法第185條之3酒醉駕車、第185條之4肇
    事逃逸罪。其所犯上開2罪，犯意各別，構成要件互殊，應
    分論併罰。又被告犯罪時間在96年4月24日以前，合於中華
    民國96年罪犯減刑條例第2條第1項第3款之規定，且非同條
    例第3條所定不得減刑之罪，所犯2罪均依該條例之規定，減
    其宣告刑為2分之1。
三、原審以被告罪證明確，援引刑法第185條之3、第185條之4、
    第41條第1項、第2項、第51條第5款、刑法施行法第1條之1
    第1項、第2項但書、中華民國96年罪犯減刑條例第2條第1項
    第3款、第7條規定，並審酌被告酒後駕車致人受傷，危及道
    路交通安全，且肇事後置傷者於不顧，而逕自逃逸等一切情
    狀，就酒醉駕車部分，量處有期徒刑4月，如易科罰金，以
    新臺幣1000元折算1日，減為有期徒刑2月，如易科罰金，以
    新臺幣1000元折算1日；就肇事逃逸部分，量處有期徒刑8月
    ，減為有期徒刑4月，如易科罰金，以新臺幣1000元折算1日
    ；並定應執行刑有期徒刑6月，如易科罰金，以新臺幣1000
    元折算1日。原判決認事用法，尚無不合，量刑亦稱妥適。
    被告指摘原判決量刑過重，提起上訴，為無理由，應予駁回
    。
四、末查被告前未曾因故意犯罪，而受有期徒刑以上刑之宣告，
    有本院被告全國前案紀錄表在卷可查，且犯罪後已與被害人
    成立和解，賠償新台幣9萬元，並已經給付完畢，有本院卷
    附和解書可稽。本院認被告經此教訓，當知警惕，而無再犯
    之虞，所受之宣告刑以暫不執行為適當，爰併宣告緩刑3年
    ，以勵自新。
據上論斷，應依刑事訴訟法第368條，刑法第74條第1項第1款，
判決如主文。
本案經檢察官羅建勛到庭執行職務。
中　　華　　民　　國　　96　　年　　10　　月　　31　　日
 　　　　　 刑事第十三庭  審判長法　官　曾德水
                                法　官　林婷立
                                法　官　談  虎
以上正本證明與原本無異。
酒醉駕車部分不得上訴。
肇事逃逸部分，如不服本判決，應於收受送達後十日內向本院提
出上訴書狀，其未敘述上訴之理由者並得於提起上訴後十日內向
本院補提理由書（均須按他造當事人之人數附繕本）。
                                書記官  黃家麟
中　　華　　民　　國　　96　　年　　10　　月　　31　　日
附錄：本案論罪科刑法條全文
刑法第185條之3
服用毒品、麻醉藥品、酒類或其他相類之物，不能安全駕駛動力
交通工具而駕駛者，處1年以下有期徒刑、拘役或3萬元以下罰金
。
刑法第185條之4
駕駛動力交通工具肇事，致人死傷而逃逸者，處6月以上5年以下
有期徒刑。
